【裁判字號】    98,訴,3325
【裁判日期】    981015
【裁判案由】    毒品危害防制條例
【裁判全文】
臺灣板橋地方法院刑事判決              98年度訴字第3325號
公  訴  人  臺灣板橋地方法院檢察署檢察官
被      告  甲○○
                      2樓
                    （另案於臺灣臺北看守所羈押中）
上列被告因違反毒品危害防制條例案件，經檢察官提起公訴（98
年度毒偵字第4558號），被告於準備程序中就被訴事實為有罪之
陳述，經告知簡式審判程序之旨，並聽取當事人之意見後，本院
合議庭裁定由受命法官獨任進行簡式審判程序，判決如下：
    主  文
甲○○施用第一級毒品，累犯，處有期徒刑捌月；又施用第二級
毒品，累犯，處有期徒刑伍月。應執行有期徒刑拾壹月。
    事  實
一、甲○○前於民國83年間，因違反麻醉藥品管理條例等案件，
    經臺灣高等法院以82年度上訴字第7301號判處有期徒刑6 年
    、7 月，應執行有期徒刑6 年4 月確定，於84年12月20日縮
    短刑期假釋出監，嗣經撤銷假釋，應執行殘刑3 年2 月13日
    。又於85年間，因違反肅清煙毒條例案件，經本院以85年度
    訴字第2153號判處有期徒刑3 年2 月確定；再於86年間，因
    違反肅清煙毒條例、贓物等案件，經臺灣臺北地方法院以86
    年度訴字第1512號判處有期徒刑3 年4 月、3 月，應執行有
    期徒刑3 年5 月，嗣經上訴後，由臺灣高等法院以86年度上
    訴字第5891號上訴駁回確定，上開3 罪嗣經臺灣高等法院以
    87年度聲字第582 號裁定應執行有期徒刑6 年2 月確定，與
    前揭撤銷假釋之殘刑3 年2 月13日接續執行，於91年5 月6
    日縮短刑期假釋付保護管束出監。其後復經撤銷假釋，應執
    行殘刑4 年1 月20日，於96年5 月15日縮刑期滿執行完畢。
    另於91年間因施用毒品案件，經本院以91年度毒聲字第3189
    號裁定送觀察、勒戒後，因認有繼續施用毒品之傾向，再經
    本院以91年度毒聲字第3563號裁定令入戒治處所施以強制戒
    治，嗣認無繼續強制戒治之必要，經本院以92年度毒聲字第
    770 號裁定停止戒治，所餘戒治期間付保護管束，於92年10
    月23日保護管束期滿未經撤銷，視為執行完畢，並經臺灣板
    橋地方法院檢察署檢察官以92年度戒毒偵字第370 號為不起
    訴處分確定。復於前開強制戒治執行完畢後5 年內，因再犯
    施用一、二級毒品案件，經本院以97年度訴字第4393號判處
    應執行有期徒刑8 月、4 月，應執行有期徒刑10月確定。詎
    猶不知悔改，復基於施用第一級毒品海洛因及第二級毒品甲
    基安非他命之犯意，於98年5 月11日某時許，在其位於臺北
    縣板橋市○○路○ 段29巷131 弄10號2 樓居所內，分別施用
    第一級毒品海洛因及第二級毒品甲基安非他命各1 次。嗣於
    同年月12日15時40分許，因另案通緝，為警在臺北縣三重市
    ○○街57號前逮捕，經採尿送驗後，呈鴉片類及安非他命類
    陽性反應，而悉上情。
二、案經臺北縣政府警察局三重分局報告臺灣板橋地方法院檢察
    署檢察官偵查起訴。
    理  由
一、本件被告甲○○所犯為死刑、無期徒刑、最輕本刑為3 年以
    上有期徒刑以外之罪，且非高等法院管轄第一審之案件，於
    本院準備程序進行中，被告就被訴事實為有罪之陳述，經告
    知被告簡式審判程序之旨，並聽取公訴人及被告之意見後，
    本院合議庭裁定由受命法官獨任進行簡式審判程序，合先敘
    明。
二、上揭犯罪事實，業據被告於本院審理中坦承不諱，且被告在
    警局經其同意採尿送驗之結果，確呈第一級毒品海洛因之代
    謝物嗎啡及第二級毒品甲基安非他命之代謝物甲基安非他命
    陽性反應等情，有臺北縣政府警察局三重分局查獲毒品案件
    被移送者姓名、代碼對照表及臺灣檢驗科技股份有限公司98
    年6 月3 日出具之濫用藥物檢驗報告各1 紙在卷可稽，足見
    被告自白核與事實相符。
三、按毒品危害防制條例於92年7 月9 日修正公布，自93年1 月
    9 日施行，其中第20條、第23條將施用毒品之刑事處遇程序
    ，區分為「初犯」及「5 年內再犯」、「5 年後再犯」。依
    其立法理由之說明：「初犯」，經觀察、勒戒或強制戒治後
    ，應為不起訴處分或不付審理之裁定；經觀察、勒戒或強制
    戒治執行完畢釋放後，「5 年內再犯」者，因其再犯率甚高
    ，原實施之觀察、勒戒及強制戒治既已無法收其實效，爰依
    法追訴或裁定交付審理。至於經觀察、勒戒或強制戒治執行
    完畢釋放後，「5 年後再犯」者，前所實施之觀察、勒戒或
    強制戒治已足以遮斷其施用毒品之毒癮，為期自新及協助其
    斷除毒癮，仍適用「初犯」規定，先經觀察、勒戒或強制戒
    治之程序。從而依修正後之規定，僅限於「初犯」及「5 年
    後再犯」2 種情形，始應先經觀察、勒戒或強制戒治程序。
    倘被告於5 年內已再犯，經依法追訴處罰，縱其第3 次（或
    第3 次以上）再度施用毒品之時間，在初犯經觀察、勒戒或
    強制戒治執行完畢釋放5 年以後，已不合於「5 年後再犯」
    之規定，且因已於「5 年內再犯」，顯見其再犯率甚高，原
    實施觀察、勒戒或強制戒治，已無法收其實效，即應依該條
    例第10條處罰（最高法院95年5 月9 日95年度第7 次及97年
    9 月9 日97年度第5 次刑事庭會議決議參照）。查被告於91
    年間因施用毒品案件，經本院以91年度毒聲字第3189號裁定
    送觀察、勒戒後，因認有繼續施用毒品之傾向，再經本院以
    91年度毒聲字第3563號裁定令入戒治處所施以強制戒治，嗣
    認無繼續強制戒治之必要，經本院以92年度毒聲字第770 號
    裁定停止戒治，所餘戒治期間付保護管束，於92年10月23日
    保護管束期滿未經撤銷，視為執行完畢，並經臺灣板橋地方
    法院檢察署檢察官以92年度戒毒偵字第370 號為不起訴處分
    確定；復於前開強制戒治執行完畢後5 年內，因再犯施用一
    、二級毒品案件，經本院以97年度訴字第4393號判處應執行
    有期徒刑8 月、4 月，應執行有期徒刑10月確定等情，有臺
    灣高等法院被告前案紀錄表及臺灣板橋地方法院檢察署刑案
    資料查註紀錄表各1 份在卷足憑。則被告本件施用第一、二
    級毒品之時間，雖均距離強制戒治執行完畢已逾5 年，惟其
    前既已於5 年內再犯施用毒品案件，參諸前揭說明，被告本
    件施用毒品之行為，即不合於「5 年後再犯」之規定，自應
    依毒品危害防制條例第10條規定追訴處罰。從而，本案事證
    明確，被告上開施用第一級毒品海洛因、第二級毒品甲基安
    非他命之犯行，洵堪認定。
四、按海洛因及甲基安非他命分別為毒品危害防制條例第2 條第
    2 項第1 款、第2 款所規定之第一、二級毒品。核被告所為
    ，係犯毒品危害防制條例第10條第1 項施用第一級毒品罪及
    同條第2 項施用第二級毒品罪。其於施用前、後持有海洛因
    及甲基安非他命之低度行為，為其施用之高度行為所吸收，
    不另論罪。被告所犯上開2 罪間，犯意各別，行為互殊，應
    予分論併罰。又被告曾受前揭犯罪事實欄所載之犯罪科刑及
    有期徒刑執行情形，有前揭臺灣高等法院被告前案紀錄表1
    份在卷可參，其於受有期徒刑之執行完畢後，5 年以內故意
    再犯本件有期徒刑以上之2 罪，均為累犯，各應依刑法第47
    條第1 項之規定加重其刑。爰審酌被告前曾因施用毒品案件
    經觀察、勒戒及強制戒治之程序，竟猶不知悔改，復再犯本
    件施用毒品罪，顯然無視毒品對於其自身健康之戕害及對於
    社會安全與公共秩序之潛在危害；惟念及施用毒品固戕害個
    人健康至鉅，然就他人權益之侵害仍屬有限，兼衡其犯罪動
    機、目的、手段，且犯後坦承犯行，態度尚佳等一切情狀，
    分別量處如主文所示之刑，並定其應執行之刑。
據上論斷，應依刑事訴訟法第273 條之1 第1 項、第299 條第1
項前段，毒品危害防制條例第10條第1 項、第2 項，刑法第11條
前段、第47條第1 項、第51條第5 款，判決如主文。
本案經檢察官黃怡華到庭執行職務。
中    華    民    國    98    年    10    月    15    日
                  刑事第十五庭  法  官  廖欣儀
以上正本證明與原本無異。
如不服本判決應於收受判決後10日內向本院提出上訴書狀，並應
敘述具體理由。其未敘述上訴理由者，應於上訴期間屆滿後20日
內向本院補提理由書（均須按他造當事人之人數附繕本）「切勿
逕送上級法院」。
                                書記官  蕭佩宜
中    華    民    國    98    年    10    月    15    日
附錄本案論罪科刑法條全文：
毒品危害防制條例第10條
施用第一級毒品者，處6 月以上5 年以下有期徒刑。
施用第二級毒品者，處3 年以下有期徒刑。


司法院資訊處製作；財團法人民間司法改革基金會備份。
